臺灣臺中地方法院刑事裁定
111年度單禁沒字第828號
聲  請  人  臺灣臺中地方檢察署檢察官
被      告  賴勤偉


                    （另案於法務部○○○○○○○○○○○執行中）
上列聲請人因被告違反毒品危害防制條例案件（111年度毒偵字
第1898、2108號），聲請單獨宣告沒收（111年度聲沒字第662號
），本院裁定如下：
    主      文
扣案如附表編號一、二所示之物，均沒收銷燬之；如附表編號三
所示之物，沒收之。
    理      由
一、本件聲請意旨略以：被告賴勤偉基於施用第二級毒品之犯意
    ，分別㈠於民國111年3月3日0時許，在臺中市南屯區南屯路
    上某旅館內，施用第二級毒品甲基安非他命1次；㈡於111年5
    月27日16時許，駕駛車牌號碼000-0000號自小客車，停留於
    臺中市西屯區某路旁，施用第二級毒品甲基安非他命1次。
    被告前於111年1月3日3時許（原聲請書誤載為109年12月2日
    22時許），因施用第二級毒品甲基安非他命之犯行，經本院
    以111年度毒聲字第270號裁定送觀察、勒戒後，認無繼續施
    用毒品之傾向，於111年7月4日釋放，並經臺灣臺中地方檢
    察署檢察官以111年度毒偵緝字第331號為不起訴處分；被告
    上開㈠、㈡案件施用毒品時間係在前案執行觀察、勒戒前，應
    為前案觀察、勒戒效力所及，亦經該署檢察官為不起訴處分
    ，而上開㈠案件扣案之含有甲基安非他命殘渣之玻璃球1組（
    111年度保管字第2148號）、㈡案件扣案之第二級毒品甲基安
    非他命2包（驗餘淨重合計0.7995公克，111年度安保字第69
    5號），均屬違禁物，爰依法聲請宣告沒收銷燬之。另㈡案件
    查扣之吸食器1組（111年度保管字第2995號），為被告所持
    有，供犯罪所用之物，業經被告自承在卷，爰依法聲請宣告
    沒收等語。
二、按違禁物不問屬於犯罪行為人與否，沒收之；違禁物或專科
    沒收之物得單獨宣告沒收，刑法第38條第1項、第40條第2項
    分別定有明文。又甲基安非他命屬第二級毒品；查獲之第一
    級、第二級毒品，不問屬於犯罪行為人與否，均沒收銷燬之
    ，毒品危害防制條例第2條第2項第2款、第18條第1項前段亦
    分別定有明文。供犯罪所用、犯罪預備之物或犯罪所生之物
    ，屬於犯罪行為人者，得沒收之，刑法第38條第2項前段定
    有明文。而「刑法第38條第2項、第3項之物‧‧‧，因事實上
    或法律上原因未能追訴犯罪行為人之犯罪或判決有罪者，得
    單獨宣告沒收」，刑法第40條第3項亦定有明文。再按依毒
    品危害防制條例第18條第1項規定，得諭知沒收並銷燬之者
    ，以查獲之毒品及專供製造或施用毒品之器具為限，固不及
    於毒品之外包裝；惟若外包裝與沾附之毒品無法析離，自應
    將外包裝併該毒品諭知沒收並銷燬之（最高法院94年度台上
    字第6213號判決意旨參照）。
三、經查，被告前因施用第二級毒品案件，業經臺灣臺中地方檢
    察署檢察官以111年度毒偵字第1898、2108號為不起訴處分
    確定，有上開不起訴處分書在卷可稽（見111年度毒偵字第1
    898號卷第171至173頁、111年度毒偵字第2108號卷第201至2
    03頁；檢察官係認被告前於111年1月3日3時許，因施用第二
    級毒品甲基安非他命之犯行，經本院以111年度毒聲字第270
    號裁定送觀察、勒戒後，認無繼續施用毒品之傾向，於111
    年7月4日釋放，並經該署檢察官以111年度毒偵緝字第331號
    不起訴處分確定，本件被告分別於111年3月3日0時許、111
    年5月27日16時許，各施用第二級毒品甲基安非他命時間係
    在前案執行觀察、勒戒前，應為前案觀察、勒戒效力所及，
    而為不起訴處分）。而扣案如附表編號1所示之玻璃球1組及
    如附表編號2所示之晶體2包，經送衛生福利部草屯療養院鑑
    定結果，認均含有第二級毒品甲基安非他命成分，有該院11
    1年3月17日草療鑑字第1110300285號鑑驗書、111年6月9日
    草療鑑字第1110500471號鑑驗書在卷可考（見111年度毒偵
    字第1898號卷第77頁、111年度毒偵字第2108號卷第171頁至
    第172頁），堪認均屬違禁物無誤，是如附表編號1所示之玻
    璃球與殘留其上之甲基安非他命，具有不可析離之關係，依
    前揭判決要旨，不問屬於被告與否，均應一併宣告沒收銷燬
    之；扣案如附表編號3所示之吸食器1組，係被告所有，且供
    其犯施用第二級毒品所用之物，業據被告於偵訊時供承在卷
    （見111年度毒偵字第2108號卷第151頁），爰依刑法第38條
    第2項前段之規定，宣告沒收之。綜上所述，本院認本件聲
    請為正當，爰裁定如主文所示。又直接包裝如附表編號2所
    示甲基安非他命之包裝袋2只，則因包覆、盛裝毒品，其上
    顯留有該毒品之殘渣，以目前採行之鑑驗方式，均仍會殘留
    微量毒品，又衡情自難與之剝離，且無析離之實益與必要，
    應連同其上之毒品併予宣告沒收銷燬之；至鑑驗耗損之甲基
    安非他命，既已滅失，爰不另行諭知沒收銷燬之，附此敘明
    。
四、依刑事訴訟法第220條、第455之36條第2項，毒品危害防制
    條例第18條第1項前段，刑法第11條、第38條第2項前段、第
    40條第2項、第3項，裁定如主文。
中　　華　　民　　國　　111 　年　　9 　　月　22　　日
                  刑事第九庭  法  官  黃光進
以上正本證明與原本無異。
如不服本裁定，應於收受送達後5日內向本院提出抗告狀。（應
附繕本）
　　　　　　　　　　　　　　　書記官  蕭訓慧
中　　華　　民　　國　　111 　年　　9 　　月　 22　　日
附表：
編號 物品名稱 數量及重量 1 含有第二級毒品甲基安非他命殘渣之玻璃球 1組 2 第二級毒品甲基安非他命 2包（含包裝袋2只，驗餘淨重合計0.7995公克） 3 吸食器 1組